【裁判字號】    89,上更(一),117
【裁判日期】    890509
【裁判案由】    毒品危害防制條例
【裁判全文】
臺灣高等法院刑事判決                  八十九年度上更(一)字第一一七號
    上  訴  人
    即  被  告  乙○○
    選任辯護人  邱朝象
右上訴人因違反毒品危害防制條例案件，不服臺灣台北地方法院八十七年度訴字第一
六九一號，中華民國八十八年三月二十二日第一審判決（起訴案號：臺灣台北地方法
院檢察署八十七年度偵字第六七二六號），提起上訴，經判決後，由最高法院發回更
審，本院判決如左：
    主      文
原判決撤銷。
乙○○非法販賣化學合成麻醉藥品，累犯，處有期徒刑伍年貳月。扣案之電子秤壹台
沒收。
    事      實
一、乙○○於民國八十五年間因違反麻醉藥品管理條例案件，經台灣台北地方法院判
    處有期徒刑三月，如易科罰金，以三百元折算一日，於八十五年五月二十二日易
    科罰金執行完畢，仍不知悔改，其明知安非他命業經行政院衛生署公告列入麻醉
    藥品管理，禁止非法販賣、持有，竟意圖營利，於八十六年十月間某日（起訴書
    誤載為十二月間），在台北市○○區○○路五一五巷二弄廿二之一號二樓居處，
    將安非他命以每包新台幣（下同）一萬元之價格，非法販賣予林添丁（林添丁吸
    用部分另案由原審法院審理）吸用。嗣林添丁於八十七年一月十六日十九時五十
    分許，在台北市○○街八十五號前，為警查獲，供出來源，並帶同警員至上開乙
    ○○居處查獲乙○○。並當場查扣其所有供分裝販賣安非他命秤重用之電子秤一
    台。
二、案經臺北市政府警察局北投分局報請台灣台北地方法院檢察署檢察官偵查起訴。
    理      由
一、訊之上訴人即被告乙○○，矢口否認有非法販賣安非他命之犯行，辯稱：伊未販
    賣安非他命予林添丁，因林添丁曾以冰糖假裝是安非他命販賣予伊，所以想誣陷
    伊，林添丁警訊指證，係警察脅迫林添丁所為，應不可採為證據；又電子秤是秤
    水果所用，並未供販賣安非他命之用。又本件被訴非法販賣安非他命之事實，在
    另案被訴八十五年六月間至八月間，於嘉義市○○街一一二號，連續販賣安非他
    命案宣示判決前，應為另案既判力所及，應為免訴判決云云。
二、惟查：
（一）按連續犯之所謂出於概括犯意，必須其多次犯罪行為自始均在一個預定犯罪計
      劃以內，出於主觀上始終同一犯意之進行，若中途另有新犯意發生，縱所犯為
      同一罪名，究非連續其初發的意思，即不能成立連續犯（最高法院七十年台上
      字第六二九六號判例意旨參照）。本案被告另案自八十五年六月間至八月間，
      在嘉義市○○街一一二號，連續販賣安非他命給郭憲雄，經台灣嘉義地方法院
      於八十六年九月十五日，判處有期徒刑五年四月，上訴後，經台灣高等法院台
      南分院於八十七年五月六日駁回上訴確定，有前揭法院判決書影本在卷可稽。
      本案之犯罪時間為八十六年十月，地點則在台北市，兩案犯罪行為之時間相距
      一年二月，地點及販賣對象亦均不同，並非自始均在一個預定犯罪計劃以內，
      顯係於販賣安非他命予郭憲雄，為警查獲後，另行起意，而非基於概括之犯意
      為之，故本案與被告前案被訴非法販賣安非他命行為，自不成立連續犯，無同
      一案件關係，不生既判力之問題，核先敘明。
（二）右開被告非法販賣安非他命予林添丁之事實，業據證人林添丁於警訊時供述甚
      詳（見警偵訊卷第九頁），並在被告住處查獲電子秤一個扣案可證。被告於更
      審前稱：電子秤秤水果用云云，而水果秤斤論兩，毋庸用到精確電子秤，被告
      於此次更審改稱其販賣水果，用電子秤秤甘草粉及鹽云云。然其並不能提出證
      據證明其販賣水果。且電子秤置於其居處，而非賣水果處，而甘草粉、鹽等調
      味料，價格甚賤，也不用精確之秤量。該電子秤為秤量毒品之工具，自足以佐
      證被告之犯行。另證人林添丁雖於偵查中改稱：係被告以每包五千元之原價轉
      讓云云（見偵查卷第十九頁），於原審復改稱未向被告購買安非他命，與其前
      供不同，顯為事後迴護被告之詞，不足做為有利被告之認定。
（三）證人林添丁雖於原審稱：警察要伊指證被告，如不指證會用拒絕簽名方式辦我
      ，指認會放我走云云。然經本院傳訊承辦之警察台北市政府警察局北投分局永
      明派出所之甲○○結證：林添丁筆錄是依其自由陳述製作，沒有以威脅、利誘
      等不法方法取供，是查到林添丁，自己供出來源，並幫我們找出乙○○，之前
      完全不知乙○○等語（見本院八十九年三月六日訊問筆錄）。是警察查獲林添
      丁時，並不知被告乙○○，若非林添丁主動供述，警察亦無由知悉被告犯案。
      且林添丁吸用安非他命被查獲，亦經警依法移送法辦，並無指證乙○○即予放
      走之情形，該林添丁審理所言警察以不正方法取供，顯屬事後為被告脫罪之詞
      ，其警訊筆錄既為自己意志陳述，又與事實相符，自可採為證據。
（四）被告因全部否認販賣安非他命，對販售之安非他命來源、價格不肯陳述，然安
      非他命，取得不易，價格昂貴，政府復懸為禁令嚴加取締，苟無利可圖，衡情
      被告應無甘冒被判處重罪之危險而從事安非他命之買賣之理。其有營利之意思
      ，亦可認定。
（五）綜上所述，足見被告所辯，應係圖免刑責之詞，尚不足採，本件事證已明，被
      告犯行洵堪認定。
三、按甲基安非他命屬中樞神經興奮劑，吸用甲基安非他命會引起不安、頭昏、顫抖
    、亢進性反應，失眠、焦慮、譫妄、慢性中毒、精神障礙、類似精神分裂症之錯
    覺、幻覺、妄想、及伴有行動性與性格異常等副作用，並有輕微之成癮性，服用
    後會產生依賴性，耐藥性，嚴重妨害人之身心健康，後果不堪設想，是行政院衛
    生署於七十九年十月九日以衛署字第九０四一四二號公告，將之列為化學合成類
    麻醉藥品，依同條例第十三條之規定，不得非法販賣、持有。被告行為後，毒品
    危害防制條例已於八十七年五月二十日公布，同年月二十二日起施行，依該條例
    販賣二級毒品安非命，法定刑為無期徒刑或七年以上有期徒刑，得併科新台幣七
    百萬元以下罰金，而麻醉藥品管理條例第十三條之一第二項第一款所定非法販賣
    化學合成麻醉藥品罪之法定刑為五年以上有期徒刑，得併科五萬元以下罰金，經
    比較新舊法結果，以麻醉藥品管理條例第十三條之一第二項第一款規定較有利於
    行為人，自應適用行為時之法律。核被告非法販賣安非他命，係犯麻醉藥品管理
    條例第十三條之一第二項第一款之罪。其非法持有安非他命之低度行為，為非法
    販賣安非他命之高度行為所吸收，不另論罪。被告於八十五年間因違反麻醉藥品
    管理條例案件，經台灣台北地方法院判處有期徒刑三月，如易科罰金，以三百元
    折算一日，於八十五年五月二十二日易科罰金執行完畢，有臺灣高等法院檢察署
    刑案紀錄簡覆表在卷可稽，其於前案有期徒刑執行完畢後五年以內，再犯有期徒
    刑以上之本罪，為累犯，應依法加重其刑。
四、公訴意旨另以：乙○○於八十七年一月十六日，在其前揭居處，販賣安非他命給
    綽號小牛者（起訴書誤載為小年），因認被告乙○○涉有連續販賣麻醉藥品之罪
    嫌。但查，訊之被告堅決否認有此部分之犯行，而所謂綽號小牛者又無真實姓名
    或其他可供傳訊之資料，是否確有其人尚有疑問，故公訴人僅以被告曾於警訊中
    自白曾賣安非他命給綽號小牛者，而即謂被告涉有販賣安非他命予小牛，證據尚
    屬不足。此外，復查無其他證據足以證明被告有販賣安非他命給綽號小牛者。因
    公訴人認此部分與前揭有罪部分有連續犯關係，屬裁判上一罪，爰不另為無罪之
    諭知。
五、至在被告處查獲之安非他命三大包、十四小包（台灣台北地方法院檢察署八十七
    年綠保管字第五六０號）。被告供陳於八十七年一月十五日向「阿狗」者購買，
    供己吸用。且其吸用安非他命及上開扣案安非他命，已另案經本院判決，諭知沒
    收確定，並經執行銷燬，有本院八十六年上訴字第五八九三號判決、檢察官執行
    指揮書在卷可稽，與被告本件犯罪無關。原審以被告罪證明確，予以論罪科刑，
    固非無見，惟將上開安非他命諭知沒收，即有未合。且被告販賣安非他命之日期
    ，依林添丁於八十七年一月十七日警訊時，稱大約是三個月前買的（見一九二六
    號偵查卷影本第十頁），以此往前推算，上訴人販賣安非他命之時間應為八十六
    年十月間，原審認八十六年十一月間，亦有未洽。被告上訴意旨，仍執前詞，否
    認犯行，雖無理由，但原判決既有可議，應由本院將原判決撤銷改判。爰審酌被
    告犯罪之動機、目的，所生危害，及犯罪後之態度等一切情狀，量處有期徒刑五
    年二月。電子秤一個，為被告所有供犯罪所用之物，應依同法第三十八條第一項
    第二款規定宣告沒收。至另扣案之吸食器一組、酒精燈一個、玻璃吸管三支，係
    被告吸用安非他命所用之物，非本案販賣所用之物，又非違禁物，不得於本案為
    沒收之諭知，附此敘明。
六、據上論斷，應依刑事訴訟法第三百六十九條第一項前段、第三百六十四條、第二
    百九十九條第一項前段，麻醉藥品管理條例第十三條之一第二項第一款，刑法第
    十一條前段、第二條第一項但書、第四十七條、第三十八條第一項第二款，判決
    如主文。
本案經檢察官柯麗鈴到庭執行職務。
中     華     民     國    八十九   年      五        月       九       日
                            臺灣高等法院刑事第五庭
                                審判長法  官  曾  德  水
                                      法  官  楊  貴  雄
                                      法  官  趙  功  恆
右正本證明與原本無異。
如不服本判決應於收受送達後十日內向本院提出上訴書狀，其未敘述上訴之理由者並
得於提起上訴後十日內向本院補提理由書（均須按他造當事人之人數附繕本）。
                                      書記官  常  淑  慧
中     華     民     國    八十九   年      五        月      十五      日
附錄：本案論罪科刑法條全文
管制藥品管理條例第十三條之一第二項第一款
違反前條之規定，其屬於第二條第四款之麻醉藥品者，依左列規定處罰：
一、非法輸入、製造、運輸、販賣者，處五年以上有期徒刑，得併科五萬元以下罰金
    。


司法院資訊處製作；財團法人民間司法改革基金會備份。
